臺灣臺北地方法院民事判決　　　　　　　　　　　　九十三年度重訴字第五九二號
　　原　　　告　安泰商業銀行股份有限公司
　　法定代理人　甲○○
　　訴訟代理人　林樹旺律師
　　　　　　　　莊志成律師
　　被　　　告　乙○○
右當事人間侵權行為損害賠償事件，本院於民國九十三年十月十二日言詞辯論終結，
判決如左：
    主  文
被告應給付原告新台幣貳仟伍佰捌拾萬元，及其中新台幣壹仟伍佰萬元自民國八十八
年六月八日起至清償日止，按年息百分之五計算之利息；其中新台幣伍佰萬元自民國
九十年一月九日起至清償日止，按年息百分之五計算之利息；其中新台幣伍佰捌拾萬
元自民國九十年四月十二日起至清償日止，按年息百分之五計算之利息。
訴訟費用由被告負擔。
本判決於原告以新台幣捌佰萬元供擔保後，得假執行。
    事實及理由
一、原告聲明：除供擔保金額外，餘如主文所示。並陳述：
  (1)被告任職原告長安東路分行期間，於八十九年四月二十六日及八十九年六月七日
    利用代理作業部門襄理之機會，向櫃員誑稱客戶欲辦理可轉讓定存單，請櫃員先
    行將收入傳票鍵機及印製定存單二張，金額合計新台幣（下同）一千五百萬元，
    再請櫃員交其核發，被告取得定存單後，客戶之存款並未入帳，被告為掩飾行為
    防止當日會計無法軋平，乃向鍵機之櫃員謊稱客戶改變心意取消存款，請櫃員將
    上開兩筆可轉讓定存單沖銷，存單作廢，該二紙定存單被告不僅未繳回作廢，乃
    轉交第三人李玉蘭，由李玉蘭向原告請求返還存款，致原告發生一千五百萬元之
    損失。
  (2)被告於敦南分行擔任作業主管期間，於九十年三月八日利用職務，運用與前述相
    同之作案手法，挪用客戶林秀滿五筆可轉讓定存單，金額共五百萬元，其過程係
    於八十九年十二月七日及九十年一月八日分由林秀滿活儲帳戶提款各二百萬元，
    計四百萬元，用以開立無記名可轉讓定存單，其存期分別為三個月及二個月，前
    述存單經於九十年三月七日及九十年三月八日到期，客戶交予被告後，被告又於
    九十年三月七日由該客戶存儲帳戶中提領一百萬元予以挪用，及至九十年三月八
    日被告開立五張可轉讓定存單，金額計五百萬元，交予客戶林秀滿，藉此挪用該
    五百萬元。
  (3)被告擔任敦南分行襄理期間，盜用存款戶吳宗隆之印章盜領該客戶之綜合存款（
    帳號000000000000號），盜領金額總計為五百八十萬元，經存款戶
    吳宗隆反應後，原告方發現盜領之不法事實。依侵權行為損害賠償請求權請求被
    告賠償如主文第一項所示之金額及利息。
二、被告未於言詞辯論期日到場，亦未提出準備書狀作何聲明或陳述。
三、程序方面：
    本件被告，未於言詞辯論期日到場，核無民事訴訟法第三百八十六條各款所列情
    形，爰依原告之聲請，由其一造辯論而為判決。
四、按「因故意或過失，不法侵害他人之權利者，負損害賠償責任」民法第一百八十
    四條第一項前段定有明文。經查：原告主張之事實，已據其提出本院九十一年度
    訴字第一二九二號刑事判決為證，而被告因為自八十二年間起擔任原告營業部（
    現為長安東路分行）作業部襄理，於八十九年七月十三日，調任安泰銀行敦化南
    路分行（下稱安泰銀行敦南分行）作業部襄理，主管該銀行之存款、會計、出納
    及匯兌等業務，並於客戶存入款項購買定期存單（下稱定存單）時在該款項額度
    內有簽發可轉讓定存單之完全權限，係為安泰銀行處理上開事務之從事業務之人
    。八十九年二月間起，被告因其個人資金周轉困難，竟基於意圖為自己不法所有
    之概括犯意：
  (1)先後於八十九年二、三月間，將第三人李玉蘭之一年期可轉讓定存單解約後提領
    本息，並由李玉蘭分別補足為五百萬元、一千萬元交由被告代為續辦一年期可轉
    讓定存單之執行業務機會，變易持有為所有之意思，予以侵占入己，挪供己用。
    被告為遂行前開不法所有之犯行，竟又基於損害原告利益之概括犯意，於同年四
    月二十六日、同年六月七日，利用其職務權限，在李玉蘭先後交付前開款項之後
    ，開立面額五百萬元及一千萬元之一年期定存單各一紙（號碼為ＣＡ00000
    00號、ＣＡ0000000號）交予李玉蘭收執，並將該紙定存單存根聯作廢
    ，再向原告長安分行謊稱該紙定存單正本，因書寫錯誤業已撕毀，藉以規避原告
    長安分行及李玉蘭之查核，而為違背其任務之行為，使原告對李玉蘭負有一千五
    百萬元之債務，被告則因此侵占其因業務上所持有之款項一千五百萬元。
  (2)被告復基於同前之概括犯意，分別於八十九年十二月七日及九十年一月八日，利
    用其客戶林秀滿至原告敦南分行請其代為辦理可轉讓定存單之執行業務機會，先
    向林秀滿稱將自其安泰銀行綜合存款00000000000000號活儲帳戶
    內，各提領二百萬元共四百萬元轉作可轉讓定存單獲准後，將此因執行業務所持
    有之四百萬元侵占入己，再承前損害安泰銀行利益之概括犯意，利用其職務權限
    ，分別開立面額各為一百萬元之三個月期可轉讓定存單二紙，及面額各為一百萬
    元之二個月期可轉讓定存單二紙共四紙（編號均不詳），交予林秀滿收執，並以
    同前作廢定存單存根聯之方式，規避原告敦南分行及林秀滿之查核，而為違背其
    任務之行為。又九十年三月七日，因前揭四紙可轉讓定存單屆期，被告再向林秀
    滿稱除續存前揭四紙可轉讓定存單外，並將多作一筆一百萬元之一個月期可轉讓
    定存單獲准後，被告又再將其因執行業務持有自林秀滿之前開帳戶所提領之一百
    萬元挪為己用，並於同年月八日，利用其職務權限，分別開立面額各為一百萬元
    之三個月期可轉讓定存單四紙（號碼分別為ＣＡ0000000號、ＣＡ000
    0000號、ＣＡ0000000號及ＣＡ0000000號），及面額亦為一
    百萬元之一個月期可轉讓定存單一紙（號碼為ＣＡ0000000號），交予林
    秀滿收執，而為違背其任務之行為，使原告對林秀滿負有五百萬元之債務，被告
    因此侵占其因業務上所持有之款項五百萬元。
  (3)被告又於八十九年七月間，因代辦其客戶吳宗隆帳戶存款自原告長安分行移轉至
    原告敦南分行之作業，先經吳宗隆之同意將其印鑑蓋於空白取款憑條上，以便吳
    宗隆日後辦理取款、匯款作業，惟其因需款孔急，竟為自己不法所有之概括犯意
    ，於九十年四月十一日未經吳宗隆之授權，取用填妥先前蓋有吳宗隆印鑑之取款
    憑條，填寫提領金額、日期等而偽造該取款憑條私文書，先交由原告敦南分行承
    辦櫃員鑑印，再由被告基於其職務權限自行覆核後以為行使，再至原告敦南分行
    大出納處，在大額現金收付及換鈔登記備查簿上填寫吳宗隆之年籍資料及提領五
    百八十萬元之不實資料，用以表示其已核對領款人之身分資料後提出以為行使，
    使安泰銀行陷於錯誤，認確係吳宗隆本人欲自其在安泰銀行敦南分行00000
    0000號綜合存款帳戶內提領五百八十萬元而如數給付，並分別以轉帳至其友
    人生亦企業有限公司（下稱生亦公司）及其兄林正勇之安泰銀行敦南分行帳戶內
    各一百三十萬元及提領現金三百二十萬元之方式，總計詐領得手五百八十萬元，
    足以生損害於吳宗隆及原告敦南分行管理客戶帳務資料之正確性。
  (4)前揭刑事犯罪行為係被告向法務部調查局台北市調查處自首，而因觸犯業務侵占
    罪、連續行使偽造私文書罪，被判處有期徒刑三年四月。足認原告所主張被告有
    侵權行為等情，可信為真實。被告對原告應負侵權行為之損害賠償責任。
五、綜上所述，原告依民法第一百八十四條第一項前段之侵權行為損害賠償請求權，
    請求被告應給付二千五百八十萬元，及其中一千五百萬元自八十八年六月八日起
    至清償日止，按年息百分之五計算之利息；其中五百萬元自九十年一月九日起至
    清償日止，按年息百分之五計算之利息；其中五百八十萬元自九十年四月十二日
    起至清償日止，按年息百分之五計算之利息，為有理由，應予准許。
六、假執行之宣告：
    原告陳明願供擔保，聲請宣告假執行，核無不合，爰酌定相當擔保金額准許之。
七、訴訟費用負擔之依據：民事訴訟法第七十八條。
中　　　華　　　民　　　國　　九十三　　年　　　十　　　月　　二十五  　日
                                  民事第一庭  法  官    呂淑玲
正本係照原本作成
如對本判決上訴，須於判決送達後廿日內向本院提出上訴狀
中　　　華　　　民　　　國　　九十三　　年　　　十　　　月　　二十五  　日
                                              書記官    方美雲
